臺灣新北地方法院民事判決
109年度金字第32號
原      告  黃青萍  

訴訟代理人  陳恒寬律師
複代理人    柯雪莉律師
被      告  黃賢輝  
            李慧美  
共      同
訴訟代理人  魏雯祈律師
            吳佳真律師
上列當事人間請求侵權行為損害賠償事件，經本院刑事庭移送前
來（刑事案號：106年度金訴字第24號、106年度金訴字第25號、
106年度金訴字第20號、107年度金訴字第5號；附民案號：109年
度附民字第140號），本院於民國110年2月22日言詞辯論終結，
判決如下：
    主  文
被告李慧美應給付原告新臺幣貳佰參拾捌萬元，及自民國一一○
年四月二十八日起至清償日止，按年息百分之五計算之利息。
原告其餘之訴駁回。
訴訟費用由被告李慧美負擔二分之一；餘由原告負擔。
本判決第一項於原告以新臺幣捌拾萬元為被告李慧美供擔保後，
得假執行；但被告李慧美如以新臺幣貳佰參拾捌萬元為原告預供
擔保，得免為假執行。
原告其餘假執行之聲請駁回。 
    事實及理由
壹、程序方面：
    按訴狀送達後，原告不得將原訴變更或追加他訴。但請求之
    基礎事實同一，擴張或減縮應受判決事項之聲明，或不甚礙
    被告之防禦及訴訟之終結者，不在此限，民事訴訟法第255
    條第1項第2款、第3款、第7款分別定有明文。又所謂請求之
    基礎事實同一，係指變更或追加之訴與原訴之主要爭點有其
    共同性，各請求利益之主張在社會生活上可認為同一或關連
    ，而就原請求之訴訟及證據資料，於審理繼續進行在相當程
    度範圍內具有同一性或一體性，得期待於後請求之審理予以
    利用，俾先後兩請求在同一程序得加以解決，避免重複審理
    ，進而為統一解決紛爭者，即屬之。判斷是否合於民事訴訟
    法第255條第1項第2款之「請求之基礎事實」同一，應考慮
    被告之防禦權是否受到不利益及在訴訟之過程，准予為訴之
    變更、追加後，原來已經進行過之訴訟資料與證據資料，有
    無繼續使用之可能性及價值（最高法院90年度台抗字第519
    號裁定意旨參照）。查原告起訴時之訴之聲明第一項原為：
    被告應連帶給付原告新臺幣（下同）238萬元暨刑事附帶民
    事訴訟起訴狀繕本送達被告之翌日起至清償日止以週年利率
    5%計算之利息（見本院109年度附民字第140號卷，下稱本院
    附民卷，第4頁）。嗣於民國110年4月27日具狀對被告李慧
    美追加不當得利為請求權基礎（本院109年度金字第32號卷
    ，下稱本院金字卷，卷二第146頁），並於110年9月7日具狀
    變更該部分訴之聲明即如下述之先位、備位聲明（見本院金
    字卷二第439頁）。核原告上開所為，均係與其主張被告黃
    賢輝、李慧美（下合稱被告2人，分則稱其姓名）非法經營
    銀行業務及多層次傳銷之行為爭議，致其受有金錢損害之同
    一基礎事實有關，請求利益之主張有其社會事實上之共通性
    及關聯性，且追加之訴亦不甚礙被告之防禦及訴訟之終結，
    揆諸上開規定，應不在禁止之列，自應准許，合先敘明。
貳、實體部分：　　
一、原告起訴主張：「馬勝金融集團」（下稱馬勝集團）臺灣地
    區負責人即訴外人張金素與訴外人賈翔傑等人於102年3月起
    ，對外推銷「馬勝基金」、ROGP之「AGL股票」、「ROGP股
    票」等投資方案，被告2人加入馬勝集團擔任賈翔傑之下線
    成員後，為拓展上開投資業務及發展下線，於104年6月28日
    在台北車站新光三越12樓咖啡廳，共同遊說原告加入投資馬
    勝外匯投資，並稱只要在同年以前匯入1萬、2萬或3萬美金
    不等即可享有保本與可每月領取6%~30%不等之優惠分紅，以
    及推薦與對碰等諸多不同之獎金等情，故原告遂開立3個馬
    勝帳戶而於同年6月29、30日分別匯款34萬、234萬元，合計
    238萬元（匯率以1:34計算，換算美金為7萬元）至被告黃賢
    輝所指定之被告李慧美之合作金庫銀行新竹分行帳戶（下稱
    系爭帳戶），嗣經被告2人告知已無法投資馬勝基金外匯方
    案，並稱若要退款需扣5%手續費，乃要求原告不如將轉為投
    資E股（即AGL股票），同時被告黃賢輝並提供馬勝集團104
    年5月底因吸金而刊登於報紙之新聞稿表明投資並無疑慮，
    然嗣被告又稱公司全面將E股轉為R股（ROGP股票）等情，故
    原告始終不知情究為投資E股或R股，而經3個月閉鎖期後，
    原告均未領取任何紅利及獎金，且對投資狀況全然不知悉，
    過程中雖經原告多次催討追問，然被告2人仍稱將以皇家的
    股票上市等情，原告只好再次依循建議將股票信託至香港傳
    承信託公司等情。是被告2人收受原告上開投資款後，僅為
    原告開立3萬美元（即102萬臺幣）之AGL(即E股)帳戶，顯故
    意侵占原告之投資款136萬元，又被告2人以「移轉點數」之
    方式為原告投資，係以自己之點數或向上線調取點數為下線
    投資之行為即投資馬勝集團之E股或R股之102萬元，顯為非
    法經營銀行業務及多層次傳銷之行為，縱被告2人將原告投
    資款全數用於投資馬勝集團之E股或R股亦同，故被告2人前
    開所為，已共同違反銀行法第29條、125條及多層次傳銷管
    理辦法第18條，使原告因此受有損害，爰依民法第184條第1
    項前段、第184條第2項、第185條第1項規定，請求被告2人
    負連帶損害賠償責任。退步言，縱認原告對被告2人侵權行
    為請求權已罹於時效，被告招攬原告投資使原告交付投資款
    ，無法律上原因終局收受原告之投資款，並致原告受有損害
    ，已成立非給付型不當得利中之權益侵害不當得利，爰依民
    法179條規定，請求收取原告款項之被告李慧美返還238萬元
    等語。並先位聲明：㈠被告應連帶給付原告暨刑事附帶民事
    訴訟起訴狀繕本送達被告之翌日起至清償日止以週年利率5%
    計算之利息。㈡原告願供擔保請准宣告假執行。備位聲明：㈠
    被告李慧美應給付原告238萬元暨民事補充理由一狀送達被
    告之翌日起至清償日止以週年利率5%計算之利息。㈡原告願
    供擔保請准宣告假執行。
二、被告則以：原告早於104年11月29日就對被告要求退還部分
    投資款或是調高馬勝集團R股股票帳戶內之股數，並自稱將
    對被告黃賢輝提告詐欺，嗣原告於106年2月13日向臺灣臺北
    地方檢察署對被告李慧美提出刑事詐欺、侵占及背信告訴，
    並於106年7月21日對被告2人提起違反多層次傳銷管理法第1
    8條、第29條、銀行法第29條之1及第125條等罪嫌之追加告
    訴，故原告遲至109年2月24日始提本件訴訟，顯已逾民法第
    197條之2年時效。另銀行法第29條、第29條之1及第125條等
    規定，應非民法第184條第2項所稱保護他人之法律。原告稱
    其投資金額即為其所受之損害云云，被告2人否認之，伊等
    已依約於104年7月間將投資款全數交予馬勝集團之馬來西亞
    籍幹部即訴外人李領瑋，原告亦有收受被告黃賢輝為其開立
    之馬盛集團R股帳戶網路平台之帳號密碼，而馬勝集團公司
    嗣內部制度轉換將R股帳戶內之股份信託至香港傳承信託公
    司，原告亦有取得該股份之信託憑證，則原告投資後是否完
    全未有任何獲利，未見原告舉證其損害賠償之損害為何，再
    原告並未舉證證明被告2人是以移轉自己馬勝帳戶內之點數
    之方式，為原告開戶註冊馬勝集團之R股，及投資款係遭被
    告2人終局收受等節，實則被告2人亦為馬勝集團之投資人，
    同受有投資無法取回之損失。退步言，縱認被告2人介紹原
    告投資馬勝基金係違反保護他人法律之行為，惟原告為獲取
    投資高額紅利、獎金，而出於個人意願、自行評估投資風險
    後，將馬勝基金投資款轉換R股之股數，其所受之損害，顯
    與被告上開違法行為間，並無相當因果關係存在，原告請求
    被告2人共負侵權行為損害賠償責任並無理由。又原告將投
    資款交付予被告，係基於委由被告代轉交投資款給馬勝集團
    之投資目的，並非無法律上原因，且被告2人已全數將上開
    投資款交付李領瑋，最終由馬勝集團收受，並非由被告李慧
    美保有，被告2人未因原告之投資而獲取任何現金紅利，自
    無任何不當得利等語置辯。並答辯聲明：㈠請求駁回原告之
    訴及假執行聲請。㈡如受不利判決，願供擔保請准宣告免為
    假執行。
三、得心證之理由：
    原告主張被告2人前述侵占、非法經營銀行業務及多層次傳
    銷之行為，致原告受有損害，先位依民法第184條第1項前段
    、184條第2項、185條第1項之規定，請求被告2人負連帶損
    害賠償責任；備位則依民法第179條規定，請求被告李慧美
    返還不當得利等語，則為被告2人所否認，並以前詞置辯。
    茲就兩造爭執事項分別析述如下：
　㈠關於原告先位主張民法第184條第2項、第185條第1項侵權行
    為損害賠償請求部分：
　⒈按違反保護他人之法律，致生損害於他人者，負賠償責任。
    但能證明其行為無過失者，不在此限；數人共同不法侵害他
    人之權利者，連帶負損害賠償責任。不能知其中孰為加害人
    者亦同，民法第184條第2項、第185條第1項分別定有明文。
    又按除法律另有規定者外，非銀行不得經營收受存款業務；
    以借款、收受投資、使加入為股東或其他名義，向多數人或
    不特定之人收受款項或吸收資金，而約定或給付與本金顯不
    相當之紅利、利息、股息或其他報酬者，以收受存款論。銀
    行法第29條第1項、第29條之1分別定有明文。前揭規定，旨
    在保障社會投資大眾之權益，有效維護經濟金融秩序，故將
    此種脫法收受存款行為擬制規定為收受存款，依其立法趣旨
    ，參照同法第1條兼有保障存款人權益之立法規範目的，亦
    屬保護他人之法律；再按多層次傳銷，其參加人如取得佣金
    、獎金或其他經濟利益，主要係基於介紹他人加入，而非基
    於其所推廣或銷售商品或勞務之合理市價者，不得為之，為
    修正前公平交易法第23條所明定。而多層次傳銷，雖非均為
    不正當之銷售方法，惟因其變型態樣繁多，如其參加人所得
    之佣金、獎金或其他經濟利益，主要係基於介紹他人參加，
    則後參加者必因無法覓得足夠之人頭而遭經濟上損失，發起
    或推動之人則毫無風險，且獲暴利，可能破壞市場機能，甚
    或造成社會問題，故應對此類多層次傳銷明文加以禁止，公
    平交易法第23條立法理由闡示甚明。足見該公平交易法之規
    定，並非專為維護交易市場秩序之社會法益，同時並保障社
    會多層次傳銷參加者之權益，自屬民法第184條第2項所定保
    護他人之法律（最高法院109年度台上字第3334號判決、105
    年度台上字第246號裁定意旨參照），可徵若確實足以認定
    被告2人有違反銀行法第29條、第29條之1、第125條及多層
    次傳銷管理辦法第18條、第29條等規定，應可認屬違反保護
    他人法律之行為。另按刑事訴訟判決所認定之事實，固非當
    然有拘束民事訴訟判決之效力，但民事法院調查刑事訴訟原
    有之證據，而斟酌其結果以判斷事實之真偽，並於判決內記
    明其得心證之理由，即非法所不許（最高法院106年度台再
    字第15號判決意旨參照）。
　⒉查被告2人加入「馬勝集團」擔任訴外人賈翔傑之下線成員後
    ，為拓展上開「馬勝基金」投資方案之業務，亦以遊說投資
    人並邀請投資人至位於臺北市新光三越附近某處大樓之馬勝
    大型說明會場聽取說明會之方式招攬投資人，致原告及訴外
    人李盈欣、林承萱等人因而陸續加入投資「馬勝基金」。被
    告黃賢輝並利用經手投資款項與協助移轉點數之機會，於收
    取投資人款項時，私下移轉自己帳戶中點數或向上線調點數
    之方式為投資人開戶，亦即所謂「出售」點數行為，形同以
    自己帳戶中點數兌換現款，並轉交現金予賈翔傑作為調取點
    數之對價。至各投資人所應得之紅利點數，均係以電子點數
    計算（1點等同於1美元），由「馬勝集團」後台人員操作電
    腦撥入渠等馬勝帳戶。然投資人如欲將紅利點數轉換為現金
    ，因透過「馬勝集團」後台操作程序甚為繁雜，多數投資人
    均不願以此方式兌現，被告黃賢輝遂以協助轉換紅利點數為
    現金為由，再以1美元兌換新臺幣30元計價，各以現金向投
    資人收購點數，以此方式實際發給紅利，並藉此賺取出售點
    數（以美元對新臺幣1比34計價)及收購點數（以美元對新臺
    幣1比30計價）間匯率計算之價差。被告黃賢輝並以此賺取
    推薦獎金及組織獎金。總計被告2人以此方式共同吸收本院1
    06年度金訴字第24號、106年度金訴字第25號、106年度金訴
    字第20號、107年度金訴字第5號刑事判決（下稱刑事一審判
    決）附表四所示投資人投資之資金，至少計達10,480,600元
    （其中原告係分別於104年6月29日、30日匯入34萬元、204
    萬元至系爭帳戶）等事實，業經本院刑事庭以106年度金訴
    字第24號、第25號、第20號、107年度金訴字第5號刑事判決
    認定馬勝集團及被告2人均未經我國主管機關特許得經營收
    受存款業務，卻與原告等投資人約定每次投入本金以美金1
    千元、5千元、1萬元、2萬元及3萬元為單位，每月給付3%、
    5%、6%、7%、8%之紅利，投資期限為18個月、期滿前不得領
    取之投資內容，經換算前揭報酬年利率逾36%至96%不等，相
    較於一般銀行存款利率，顯屬「特殊之超額」、「與本金顯
    不相當之紅利、利息、股息或其他報酬」，且被告2人招攬
    新投資人加入馬勝集團，擴散馬勝集團組織，從中獲取推薦
    獎金、組織獎金，則屬「非以合理市價推廣、銷售商品或服
    務，而以介紹他人參加為主要收入來源」之變質多層次傳銷
    行為，是被告2人共同以變質多層次傳銷方式，招攬原告交
    付投資款加入馬勝集團，投資馬勝基金投資方案，非法經營
    收受存款業務，共同違反修正前銀行法第29條之1、第29條
    第1項規定而犯同法第125條第1項前段之罪，及共同違反多
    層次傳銷管理法第18條規定而犯同法第29條第1項之罪，從
    一重論以修正前銀行法第125條第1項前段之罪，並認被告2
    人與訴外人賈翔傑間就此有犯意聯絡及行為分擔，有該刑事
    判決可查，並經本院依職權調閱刑案卷宗電子卷證查明屬實
    ，被告2人並在刑事二審準備程序中表示對檢察官起訴事實
    願意認罪，希望給予緩刑的機會等語（見本院金字卷三第42
    頁），則被告2人共同以變質多層次傳銷方式，招攬原告交
    付投資款加入馬勝集團，投資馬勝基金投資方案，而非法經
    營收受存款業務，違反銀行法及多層次傳銷管理法，違反保
    護他人之法律，故意不法侵害原告之財產權，除被告2人能
    證明其行為無過失外，原應對原告負侵權行為損害賠償責任
    。
  ⒊惟按時效完成後，債務人得拒絕給付。民法第144條第1項定
    有明文。又按因侵權行為所生之損害賠償請求權，自請求權
    人知有損害及賠償義務人時起，2年間不行使而消滅，自有
    侵權行為時起，逾10年者亦同，民法第197條第1項定有明文
    。此項請求權之消滅時效，應以請求權人實際知悉損害及賠
    償義務人時起算，非以知悉賠償義務人因侵權行為所構成之
    犯罪行為經檢察官起訴，或法院判決有罪為準，是請求權人
    若主觀上認其有損害及知悉為損害之人即賠償義務人時，即
    起算時效，並不以賠償義務人坦承該侵權行為之事實為必要
    ，至該賠償義務人於刑事訴訟中所為之否認或抗辯，或法院
    依職權所調查之證據，亦僅供法院為判刑論罪之參酌資料而
    已，不影響請求權人原已知悉之事實；而所謂知有損害，非
    僅指單純知有損害而言，其因而受損害之他人行為為侵權行
    為，亦須一併知之，若僅知受損害及行為人，而不知其行為
    係侵權行為，則無從本於侵權行為之法律關係請求賠償，時
    效即無從進行。從而，被害人除須知悉他人之侵害行為外，
    對其行為之違法性並須認識，始得謂其已知（最高法院110
    台上字第1588號、110年度台上字第1414號、85年度台上字
    第2113號判決意旨參照）。查原告於106年2月13日具狀向臺
    灣臺北地方檢察署向被告李慧美提出刑事告訴，告訴意旨略
    以：被告李慧美於104年6月間向原告遊說名為「馬勝外 匯
    」之投資案，提及只要於同年月30日前匯入款項即可享有保
    本與每月分別領取6%至8%不等之優惠分紅，原告不疑有他而
    匯入共238萬元款項，被告李慧美卻於原告匯款後始告知無
    法投資該外匯方案，要求原告轉投資被告李慧美所稱之「E
    股」方案與領取獎金，然該投資方案於3個月閉鎖期經過後
    ，未能領取獎金且投資狀況如何至今未明，被告李慧美經原
    告催討均置之不理，原告始知遭被告李慧美詐騙，而認其涉
    犯刑法第339條第1項詐欺取財、第335條第1項侵占及第342
    條第2項背信等罪嫌等語（見本院金字卷二第65頁至66頁）
    ；另於106年7月21日再向同地檢署提出刑事追加告訴暨聲請
    移轉管轄狀，追加被告黃賢輝及訴外人張金素等人為被告，
    所主張之犯罪事實略稱：被告2人均係訴外人張金素及賈翔
    傑之下線，其等基於非法吸收資金經營銀行業務及違反多層
    次傳銷管理法之犯意聯絡，由被告2人向原告推銷馬勝外匯
    投資方案之高額分紅、獎金制度，致原告於104年6月29日、
    30日共匯款238萬元至被告李賢輝指定之被告李慧美帳戶，
    惟被告2人卻於原告匯款後，始告知無法投資該外匯方案，
    要求原告轉投資被告2人所稱之「E股」方案與領取獎金，然
    該投資方案於3個月閉鎖期經過後，未能領取獎金且投資狀
    況如何至今未明，被告2人除共同涉犯詐欺、侵占及背信等
    罪嫌外，另與訴外人張金素等人共犯銀行法第29條之1、125
    條第1項，及多層次傳銷管理法第18條、第29條第1項之罪等
    語（見本院金字卷二第71頁至82頁），堪認原告至遲於106
    年7月21日，已實際知悉損害即受被告2人共同以多層次傳銷
    方式，招攬原告投資馬勝基金投資方案，而非法經營收受存
    款業務，違反銀行法及多層次傳銷管理法，並被告2人為賠
    償義務人甚明，卻遲至109年2月25日始提起本件刑事附帶民
    事訴訟，此有原告刑事附帶民事訴訟起訴狀上蓋印之本院收
    狀戳章日期為憑（見本院附民卷第4頁），顯已罹於2年時效
    期間，其請求權已因時效而消滅，從而被告2人為消滅時效
    之抗辯，拒絕給付，自屬有據。至原告雖主張：原告係於10
    8年11月21日始知悉被告2人係以移轉點數之方式為下線投資
    ，在此之前原告均不知悉馬勝集團之投資方式包含得自由轉
    換點數，而由被告2人以自己點數為原告開戶，被告2人得終
    局收取原告投資款等事實，即原告係於斯時始知悉被告2人
    所為之侵權行為為何，原告於109年2月24日始提起刑事附帶
    民事訴訟，並未逾2年時效云云（見本院金字卷二第143頁至
    146頁），然依原告前揭106年7月21日刑事書狀所載，即已
    清楚載明被告2人之行為係共同非法吸收資金經營銀行業務
    及違反多層次傳銷管理辦法損害等語，顯對被告侵權行為之
    基礎事實與違法性已有所認識，即得依民法第184條第2項、
    第185條向被告2人為請求，至於被告2人究係以原告匯入款
    項，或係以被告李賢輝之點數為原告開戶，則屬被告侵權行
    為事實認定上之細節問題，此部分雖經刑事法院調查後始臻
    明晰，揆諸上開判決意旨，即不影響請求權人原已知悉而得
    據以向被告2人請求之事實，對原告本件請求權消滅時效之
    進行，應不生影響。從而，原告未於知有損害及損害義務人
    時起2年內行使損害賠償請求權，其請求權已罹於時效而消
    滅，被告2人又已拒絕給付，原告即不得再向2人被告請求侵
    權行為損害賠償，則原告本件先位主張依民法第184條第2項
    、第185條規定，請求被告2人連帶給付原告238萬元，即非
    有據。
  ㈡關於原告備位主張依民法第179條請求返還不當得利部分：
　⒈按無法律上之原因而受利益，致他人受損害者，應返還其利
    益；雖有法律上之原因，而其後已不存在者，亦同，民法第
    179條定有明文。次按損害賠償之義務人，因侵權行為受利
    益，致被害人受損害者，於民法第197條第1項規定之時效完
    成後，仍應依關於不當得利之規定，返還其所受之利益於被
    害人，民法第197條第2項定有明文。該項規定旨在表示賠償
    義務人因侵權行為受有利益時，得發生損害賠償請求權與不
    當得利返還請求權之競合。故上開規定所謂「依關於不當得
    利之規定」，請求加害人返還其所受之利益，須具備不當得
    利請求權之構成要件。而不當得利制度，旨在矯正及調整因
    財貨之損益變動而造成財貨不當移動之現象，使之歸於公平
    合理之狀態，以維護財貨應有之歸屬狀態，俾法秩序所預定
    之財貨分配法則不致遭到破壞。故當事人間之財產變動，即
    一方受財產上之利益，致他方受損害，倘無法律上之原因，
    即可構成不當得利（最高法院110年度台上字第3048號判決
    意旨參照）。又依民法第197條規定，侵權行為損害賠償請
    求權人於其請求權時效完成後，改依不當得利之規定請求者
    ，唯因侵權行為受利益，致請求權人受損害者，始應返還其
    所受之利益，未受利益之侵權行為人無庸給付（最高法院87
    年台上字第251號判決意旨參照）。再按依不當得利之法則
    請求返還不當得利，以無法律上之原因而受利益，致他人受
    有損害為其要件；各當事人就其所主張有利於己之事實，均
    應負舉證之責，故一方已有適當之證明者，他造欲否認其主
    張，即不得不更舉反證，此為舉證責任分擔之原則，更是民
    事訴訟法第277條基於「公平原理及誠信原則，適當分配舉
    證責任」而設其抽象規範之具體展現（最高法院110年度台
    上字第1088號、109年度台上字第2811號判決意旨參照）。
　⒉查原告因投資馬勝外匯而先後匯款34萬元、234萬元至系爭帳
    戶，惟迄無法取回投資款，而受有238萬元之損害，原告本
    得依民法第184條第2項規定，請求被告2人連帶負損害賠償
    責任，然因原告起訴時已逾民法第197條第1項規定之2年時
    效期間，則被告2人以時效為抗辯並拒絕給付，即屬有據，
    業為前所認定，並依卷內合作金庫商業銀行新竹分行106年7
    月10日函所附系爭帳戶明細資料所載，該帳戶確於104年6月
    29日、30日有收受原告所匯入之上開款項（見本院金字卷二
    第483頁、489頁），則客觀上本件238萬元款項已歸被告李
    慧美所有。又原告匯入上開款項之目的，原在於投資馬勝外
    匯之用，被告李慧美雖辯稱：其已將原告所匯款項均轉交給
    上線收取款項之人，且原告已取得R股投資平台，則其未受
    有損害，被告李慧美亦未受有利益云云。然查，依被告李慧
    美在偵查中所陳：原告的投資款伊不是與李領瑋（音譯，下
    同）見面當天一併提領交付，104年6月29日之前伊就領出一
    筆錢，是陸陸續續領的，伊錢不夠還跟伊妹妹調幾十萬，一
    起交付給李領瑋340萬元，104年7月初交付，但李領瑋是6月
    台灣就到臺灣等語（見本院金字卷二第467頁、469頁）；然
    嗣後又稱：原告匯入伊帳戶238萬元，伊直接交給公司的領
    導人員，還有伊的3萬美金，共計340萬元於104年7月初交給
    李領瑋，7月初從伊的臺幣帳戶提領，忘記提領多少錢，因
    為伊自己還有現金1、200萬元在身上，中間差了100多萬元
    差額，伊有去伊的合庫帳戶提領，還有跟陳錦文借約6、70
    萬元，交付前2、3天才去提款等語（見本院金字卷二第477
    頁），已就金錢提領時間、來源等有前後陳述不一之瑕疵，
    且對照被告系爭帳戶之明細資料，可知於原告匯入本件投資
    款項後，該帳戶內之結餘高達近390萬元，又被告李慧美於
    所稱104年7月初僅有1筆35萬元轉帳支出，及有1次提領25萬
    元之舉，係其後陸續支出，迄同8月間始有自系爭帳戶內提
    領200萬元之紀錄（見本院金字卷二第489頁），上情均與被
    告李慧美所陳述交付款項予公司上線人員之情形迥不相同，
    不得僅依卷內存有戶名為原告之馬勝集團帳戶相關資料（見
    本院附民卷第31頁至35頁），遽認本件被告李慧美確已將原
    告所匯款項再轉由馬勝集團收受，而使原告取得馬勝集團帳
    戶，反以本案刑事判決所認定係被告黃賢輝於收取投資人款
    項時，私下移轉自己帳戶中點數或向上線調點數之方式為投
    資人開戶，與本件原告取得馬勝集團帳戶之情形較為相符，
    則被告李慧美保有本件原告所匯入之款項，即屬無法律上而
    受利益，致原告受有損害，且因被告李慧美所為非法吸收資
    金乃違反保護他人法律之行為，與原告因投資馬勝外匯而受
    有無法取回投資款之損害結果有相當因果關係，從而，原告
    依民法第179條之規定，請求被告李慧美返還238萬元之不當
    得利，要屬有據。
　㈢末按給付無確定期限者，債務人於債權人得請求給付時，經
    其催告而未為給付者，自受催告時起，負遲延責任；遲延之
    債務，以支付金錢為標的者，債權人得請求依法定利率計算
    之遲延利息；應付利息之債務，其利率未經約定，亦無法律
    可據者，週年利率為5%，民法第229條第2項前段、第233條
    第1項前段、第203條分別著有明文。查原告對被告李慧美之
    不當得利返還請求權，係屬於未定給付期限之金錢債權，揆
    諸前述法條規定，原告自得請求被告李慧美給付自受催告時
    即民事補充理由一狀送達（於110年4月27日送達被告李慧美
    訴訟代理人，見本院金字卷二第121頁、494頁）翌日即110
    年4月28日起算之法定遲延利息。
四、綜上所述，原告先位依民法第184條第2項、第185條第1項規
    定，請求被告2人連帶給付238萬元，及自刑事附帶民事訴訟
    起訴狀繕本送達被告起至清償日止，按週年利率5%計算之利
    息，為無理由，不應准許；惟就備位之訴部分，原告主張依
    民法第179條規定，請求被告李慧美給付238萬元，及自110
    年4月28日起至清償日止，按週年利率5%計算之利息，為有
    理由，應予准許。
五、兩造分別陳明願供擔保，請准宣告假執行及免為假執行，就
    原告勝訴部分，經核尚無不合，爰分別酌定相當擔保金額准
    許之。至原告敗訴部分，其假執行之聲請即失所附麗，應併
    予駁回。
六、本件事證已臻明確，兩造其餘攻擊、防禦方法及所提之證據
    ，經本院審酌後認對判決結果不生影響，爰不一一論述，附
    此敘明。
七、結論：本件原告之訴為一部有理由，一部無理由，依民事訴
    訟法第79條、第390條第2項、第392條第2項，判決如主文。
中　　華　　民　　國　　111 　年　　3 　　月　　23　　日
                  民事第二庭  法  官  宋泓璟
以上正本係照原本作成。　　　　　　　　　
如對本判決上訴，須於判決送達後20日內向本院提出上訴狀。如
委任律師提起上訴者，應一併繳納上訴審裁判費。
中　　華　　民　　國　　111 　年　　3 　　月　　23　　日
                              書記官  鄧筱芸